【裁判字號】    97,易,886
【裁判日期】    971127
【裁判案由】    竊盜
【裁判全文】
臺灣屏東地方法院刑事判決               97年度易字第886號
公  訴  人  臺灣屏東地方法院檢察署檢察官
被      告  甲○○
上列被告因竊盜案件，經檢察官提起公訴（97年度偵字第3201號
），被告於準備程序期日就被訴事實為有罪之陳述，本院合議庭
裁定由受命法官獨任進行簡式審判程序，判決如下：
    主  文
甲○○為搬運贓物，使用車輛竊取森林主產物，累犯，處有期徒
刑玖月，併科罰金新臺幣貳拾陸萬柒仟元，如易服勞役，以新臺
幣壹仟元折算壹日，扣案之鋸子、鐵鑿各壹支沒收。
    事  實
一、甲○○前於民國92年間，因犯公共危險案件，經本院以92年
    度潮交簡字第5 號判決處有期徒刑3 月確定，並於同年7 月
    29日執行完畢，翌日出監。
二、詎甲○○仍不知悔改，竟意圖為自己不法所有，於97年5 月
    12日晚間7 時許（起訴書誤載為下午1 時許），駕駛其不知
    情綽號「阿貴」之友人（真實姓名年籍均不詳）所有未懸掛
    車牌之自用小貨車，單獨攜帶其所有，客觀上足以致人死傷
    而可視為兇器之鋸子、鐵鑿各1 支，進入周凡寧所有屏東縣
    牡丹鄉○○段765 地號之林地內（非屬保安林），持上開工
    具，挖掘竊取周凡寧種植於上開土地內之森林主產物倒卵葉
    楠一株得手。嗣於翌日即同年月13日上午6 時30分許，甲○
    ○在該處將竊得之上開倒卵葉楠放置上開自用小貨車上而欲
    離去時，為警當場查獲，並扣得倒卵葉楠1 株（已發還周凡
    寧之父乙○○）、上開自用小貨車1 輛、鋸子及鐵鑿各1 支
    。
三、案經屏東縣政府警察局恆春分局報請臺灣屏東地方法院檢察
    署檢察官偵查起訴。
    理  由
一、按除被告所犯為死刑、無期徒刑、最輕本刑為3 年以上有期
    徒刑之罪或高等法院管轄第一審案件者外，於法院行準備程
    序進行中，被告先就被訴事實為有罪之陳述時，審判長得告
    知被告簡式審判程序之旨，並聽取當事人、代理人、辯護人
    及輔佐人之意見後，裁定進行簡式審判程序，刑事訴訟法第
    273 條之1 第1 項定有明文，本件被告所為係犯死刑、無期
    徒刑、最輕本刑為3 年以上有期徒刑以外之罪，其於準備程
    序中就被訴事實為有罪之陳述，經法官告知簡式審判程序之
    旨，並聽取公訴人、被告之意見後，本院合議庭乃裁定由受
    命法官獨任進行簡式審判程序，合先敘明。又簡式審判程序
    之證據調查，不受刑事訴訟法第159 條第1 項、第161 條之
    2 、第161 條之3 、第163 條之1 及第164 條至第170 條規
    定之限制，刑事訴訟法第273 條之2 亦定有明文，故本件審
    理依該規定，亦排除嚴格證據調查，併予敘明。
二、上揭事實，業據被告甲○○於警詢、檢察官偵訊及本院審理
    時均坦承不諱（見警卷第3 頁至第5 頁，偵卷第6 頁，本院
    卷第25頁反面至第27頁正面），核與證人乙○○於警詢及檢
    察官偵訊中所為之證述（見警卷第6 頁至第7 頁，偵卷第13
    頁至第14頁）、證人周凡寧於檢察官偵訊中所為之證述（見
    偵卷第13頁至第14頁）大致相符。此外，復有屏東縣警察局
    恆春分局搜索扣押筆錄1 份（見警卷第8 頁至第10頁）、扣
    押物品目錄表（見警卷第11頁）、土地所有權狀1 紙（見警
    卷第16頁）、刑事現場描繪圖（見警卷第17頁）、贓物認領
    保管單（見警卷第18頁）、行政院農業委員會林務局屏東林
    區管理處97年10月9 日函及函附照片（見本院卷第13頁至第
    14 頁）、照片6 張（見警卷第13頁至第15頁）存卷可佐。
    是被告上開自白核與事實相符，自堪採信。故本件事證明確
    ，被告犯行洵堪認定，自應依法論科。
三、按所謂森林「主產物」，係指生立、枯損、倒伏之竹木及餘
    留之根株、殘材，國有林林產物處分規則第3 條第1 款定有
    明文，是被告所竊取之倒卵葉楠1 株，屬森林主產物，殆無
    疑義，核其所為，係犯森林法第52條第1 項第6 款之為搬運
    贓物使用車輛之加重竊取森林主產物罪。被告竊取森林主產
    物所用之鋸子及鐵鑿各1 支，客觀上均足以對人之生命、身
    體、安全構成威脅，為具有危險性之兇器，被告攜帶並以之
    為行竊工具，雖亦構成森林法第50條之竊取森林主產物罪，
    本應依刑法第321 條第1 項第3 款攜帶兇器竊盜罪論處，惟
    森林法第52條為同法第50條之特別規定，亦即應優先適用森
    林法第52條第1 項各款規定論罪，不再論以森林法第50 條
    、刑法第321 條第1 項第3 款之罪，最高法院47年臺上字第
    979 號判例意旨可資參照。起訴書雖認被告所犯應論以刑法
    第321 條第1 項第3 款之加重竊盜罪，然起訴事實相同，且
    業經公訴人當庭變更起訴法條為森林法第52條第1 項第6 款
    ，故本院不另依法變更起訴法條，併予敘明。又被告曾有如
    事實欄第一部分所示之論罪科刑執行情形，有臺灣高等法院
    被告前案紀錄表1 份附卷可按，其於有期徒刑執行完畢後，
    5 年以內故意再犯本件有期徒刑以上之罪，為累犯，應依刑
    法第47條第1 項規定加重其刑。爰審酌被告四肢健全，不思
    以正當途徑賺取所需，隨意竊取他人所有之森林主產物倒卵
    葉楠1 株，欠缺對他人財產權之尊重，且該遭竊之倒卵葉楠
    1 株，現已奄奄一息，樹枝枯萎，欠缺園藝造景之利用價值
    ，有上開屏東林區管理處函及函附照片在卷可按，被告所為
    ，實造成被害人損失非輕，惟念及其國小肄業，有被告警詢
    筆錄存卷可佐，智識程度不高，非無可憫之處，且事後坦承
    犯行，犯後態度尚佳等一切情狀，量處如主文所示之刑，併
    依森林法第52條規定，處以所竊取森林主產物山價新臺幣（
    下同）89,000元（依上開屏東林區管理處函所示，倒卵葉楠
    1 株價格為100, 000元，生產費用為11,000元，故本件被害
    山價應為100,000 元減去11,000元而為89,000元）之3 倍，
    即267,000 元之罰金（按森林法於87年5 月27日修正時，相
    關罰金之條文均已修正為以新臺幣為罰金之單位，雖同法第
    52 條 未予明示，仍規定「併科贓額2 倍以上5 倍以下罰金
    」，惟同法之罰金條文既已經全部修正為以新臺幣為貨幣單
    位，解釋上第52條之貨幣單位應與其他條文相同），並依其
    經濟能力諭知易服勞役之折算標準，以資懲儆。扣案之鋸子
    及鐵鑿各1 支，均係被告所有供竊取森林主產物犯罪所用之
    物，爰依刑法第38條第1 項第2 款、第3 項，宣告沒收。至
    扣案之未懸掛車牌自用小貨車1 輛，既經被告否認為其所有
    ，亦查無其他證據足認為被告所有，故不另宣告沒收，附此
    敘明。
據上論斷，應依刑事訴訟法第273 條之1 、第299 條第1 項前段
，森林法第52條第1 項第6 款，刑法第11條前段、第47條第1 項
、第42條第3 項前段、第38條第1 項第2 款，判決如主文。
本案經檢察官李侑姿到庭執行職務
中    華    民    國    97    年    11    月    27    日
                  刑事第五庭    法  官  程士傑
以上正本證明與原本無異。
如不服本判決應於收受判決後10日內向本院提出上訴書狀，並應
敘述具體理由；其未敘述上訴理由者，應於上訴期間屆滿後20日
內向本院補提理由書（均須按他造當事人之人數附繕本）「切勿
逕送上級法院」。
中    華    民    國    97    年    11    月    28    日
                                書記官  孫秀桃
附錄論罪科刑法條
森林法第52條第1項第6款
竊取森林主、副產物而有左列情形之一者，處六月以上五年以下
有期徒刑，併科贓額二倍以上五倍以下罰金：
六、為搬運贓物，使用牲口、船舶、車輛，或有搬運造材之設備
    者。


司法院資訊處製作；財團法人民間司法改革基金會備份。
